最　高　行　政　法　院　判　決
　　　　　　　　　　　　　　　　　　 96年度判字第01679號
上　訴　人　雅康貿易有限公司
代　表　人　甲○○　　　　　　　　 送達處所同上
訴訟代理人　徐原本　律師
被 上訴 人　財政部臺灣省北區國稅局
代　表　人　陳文宗　　　　　　　　 送達處所同上
　　　　　　　　　　　　　　　　　 送達代收人　乙○○
　　　　　　　　　　　　　　　　　 送達處所同上
上列當事人間因營利事業所得稅事件，上訴人對於中華民國95年
1月19日臺北高等行政法院94年度訴字第704號判決，提起上訴，
本院判決如下：
　　主  文
上訴駁回。
上訴審訴訟費用由上訴人負擔。
　　理  由
一、上訴人未依規定辦理90年度營利事業所得稅結算申報，經被
    上訴人所屬桃園縣分局依所得稅法第79條第1項規定，就查
    得營業收入新臺幣（下同）20,228,657元按同業利潤標準淨
    利率8%核定營業淨利1,618,293元，加計非營業收入83,197
    元，減非營業損失0元，核定全年所得額1,701,490元。上訴
    人不服，申經復查，未獲變更，提起訴願與行政訴訟，均遭
    駁回，遂提起本件上訴。
二、上訴人起訴主張：(一)上訴人於93年3月2日接到被上訴人所屬
    桃園縣分局通知提示帳冊，上訴人即與被上訴人聯繫，因適
    逢總統大選期間，被上訴人承辦人員告知延到93年5月20日
    後再送帳冊。上訴人乃於93年5月28日送帳冊，有被上訴人
    所屬桃園縣分局收單可證，並非訴願決定所言93年9月17日
    始補提示帳證。(二)上訴人從事電話機及行動電話買賣為業，
    上訴人係向遠傳、震旦、聯強、全虹、東訊等大公司進貨，
    進貨公司皆以型號記載，上訴人銷售時皆多加註手機或通信
    器材於消費者，且有分類型號，與被上訴人所屬桃園縣分局
    所言有所差異。上訴人於93年9月10日接到被上訴人所屬桃
    園縣分局通知上訴人提供遠傳、震旦、聯強等三家公司經銷
    合約及相關資料，上訴人亦於93年9月15日提供。被上訴人
    之決定實有違誤，為此訴請撤銷訴願決定及原處分。
    被上訴人則以：(一)上訴人從事電話交換機買賣為業，90年度
    未依限申報營利事業所得稅，經依所得稅法第79條規定，按
    該業（標準代號：5252-16，淨利率8﹪）同業利潤標準淨利
    率，核定營業淨利1,618,293元，加計非營業收入83,197元
    ，減除非營業損失0元，核定全年所得額1,701,490元。復查
    時，經被上訴人所屬桃園縣分局於92年11月18日依營業地址
    通知上訴人於92年11月30日提示帳簿憑證及有關文據、各式
    成本表供核，取有掛號郵件收件回執附案可稽，惟上訴人逾
    期仍未提示而維持原核定。(二)上訴人提起訴願後，於93年9
    月17日補提示帳證供核，經查仍未能提示商品進銷存明細表
    供核，其開立之銷貨發票，部分未據實載明品名，僅籠統記
　  載「通信器材」、「手機」，又取據之進貨發票僅記載「通
    信器材」一批，致營業收入與營業成本無法配合勾稽。原核
　　定按所得稅法第79條、第83條第1項及同法施行細則第81條
    第1項規定，依同業利潤標準核定營業淨利1,618,293元，加
    計非營業收入83,197元，核定全年所得額為1,701,490元並
    無不合等語，資為抗辯。
三、原審斟酌全辯論意旨及調查證據之結果，以(一)本件上訴人係
    從事電話交換機買賣之業者，90年度未依限申報營利事業所
    得稅，經被上訴人依所得稅法第79條規定，按該業同業利潤
    標準淨利率，核定營業淨利1,618,293元，加計非營業收入
    83,197元，減除非營業損失0元，核定全年所得額1,701,490
　　元。復查時經被上訴人所屬桃園縣分局於92年11月18日依營
    業地址通知上訴人於92年11月30日提示帳簿憑證及有關文據
    、各式成本表供核，取有該通知函之掛號郵件收件回執影本
    一份附原處分卷足稽，但上訴人逾期並未提示相關帳冊憑証
    資料供核，被上訴人因之維持原核定駁回上訴人復查之申請
    。嗣上訴人提起訴願，雖於93年9月17日補提示帳證供核，
    惟經查其並未能提示「商品進銷存明細表」供核，且所開立
    之銷貨發票，部分「未據實載明品名」，僅籠統記載「通信
    器材」、「手機」，又其取據之進貨發票僅記載「通信器材
    」一批，數量亦不夠詳實明確，復有上訴人所提示之發票等
    資料、復查申請書及訴願書（申請書）附原處分卷等足查，
    堪認為真實。上訴人之營業收入與營業成本自已生無法配合
    勾稽之情事，被上訴人因而以其營業收入與營業成本無法配
    合勾稽，按首揭規定依同業利潤標準核定營業淨利1,618,29
    3元，加計非營業收入83,197元，核定全年所得額為1,701,4
    90元，於法自屬有據。(二)上訴人主張係於93年5月28日送帳
    冊，有被上訴人所屬桃園縣分局收單可證，並非訴願決定所
    言93年9月17日補提示帳證等語，惟所提示之帳證資料既有
    上述之瑕疵，仍難為有利於其主張事實之認定；上訴人雖復
    訴稱其係向遠傳、震旦、聯強、全虹及東訊等大公司進貨，
    進貨公司皆以型號記載，上訴人於銷售時皆多加註手機或通
    信器材於消費者，且有分類型號，與被上訴人所屬桃園縣分
    局所言有所差異，非無法勾稽等語，但經檢視上訴人所稱之
    銷貨發票，並無其所稱均載明型號及明確數量等，自難認其
    主張營業收入及成本足以勾稽為可採，因而駁回上訴人在原
    審之訴。
四、上訴人復執前詞，並主張：(一)依上訴人提示之帳冊，上訴人
    90年度之營業收入為27,281,474元及非營業收入為82,851元
    ；並非被上訴人所指之營業收入20,228,657元及非營業收入
    83,197元，因被上訴人所屬桃園縣分局認帳冊成本無法勾稽
    ，曾要求上訴人依其原核定，並撤回復查。惟上訴人據實提
    示帳冊，且上訴人90年度之實際營業收入，較其核定之營業
    收入超出甚多，若照其核定額，上訴人豈非有漏報之嫌？故
    上訴人無法依其核定額並撤回復查。(二)被上訴人認成本無法
    勾稽，而依照同業利潤標準淨利率8%，核定稅額407,063元
    ，然上訴人有提示帳冊，依所得稅有關法令規定，若成本無
    法勾稽，可照同業利潤之毛利率核定其營業收入，再減其營
    業及非營業上之費用。依上訴人申報90年度營利事業所得稅
    資料，依同業利潤標準以毛利率計算營業收入，再減其營業
    費用，上訴人營業收入標準代號為5215-15行業，毛利率為1
    9%。上訴人申報營業收入為27,281,494元，營業毛利為6,36
    6,093元，毛利率為23.79%，再減去營業費用6,496,558元，
    加上非營業收入82,851元，再減去非營業費用762元，則全
    年所得額為-48,376元，足見被上訴人核定上訴人90年度之
    所得額顯有違誤，原審依被上訴人在原審之答辯意旨而為判
    決，亦非適法云云。
五、本院按：(一)「納稅義務人未依規定期限辦理結算申報者，稽
    徵機關應即填具滯報通知書，送達納稅義務人，限於接到滯
    報通知書之日起15日內補辦結算申報；其逾限仍未辦理結算
    申報者，稽徵機關應依查得之資料或同業利潤標準，核定其
    所得額及應納稅額，並填具核定稅額通知書，連同繳款書，
    送達納稅義務人依限繳納；嗣後如經調查另行發現課稅資料
    ，仍應依稅捐稽徵法有關規定辦理。」、「稽徵機關進行調
    查或復查時，納稅義務人應提示有關各種證明所得額之帳簿
    、文據；其未提示者，稽徵機關得依查得之資料或同業利潤
    標準，核定其所得額。」為所得稅法第79條1項、第83條第1
    項所明定。又查，納稅義務人於稽徵機關進行調查或復查時
    未提示該項帳簿文據或雖提示而有不完全者，稽徵機關應依
    所得稅法第83條第2項規定時間命其提示或補正，如經過規
    定時間，而納稅義務人仍不遵照提示或補正者，稽徵機關始
    得依同條第1項後段規定，依查得之資料或同業利潤標準，
    核定其所得額（本院61年判字第198號判例參照），是以營
    利事業所得稅之納稅義務人未能盡提示有關各種證明所得額
    之帳簿文據義務時，稽徵機關因無法據以核實課稅，自得依
    上該規定以同業利潤標準，核定其所得額。(二)本件上訴人係
    從事電話交換機買賣業者，90年度未依限申報營利事業所得
    稅，經被上訴人依所得稅法第79條第1項規定，按該業同業
    利潤標準淨利率，核定營業淨利1,618,293元，加計非營業
    收入83,197元，減除非營業損失0元，核定全年所得額1,701
    ,490元，上訴人聲請復查，經被上訴人所屬桃園縣分局於92
    年11月18日通知上訴人於92年11月30日提示帳簿憑證及有關
    文據、各式成本表供核，上訴人申請延期提示帳冊，經該分
    局於93年2月24日北區國稅桃縣一字第0930001778號函請上
    訴人於同年3月5日前提示帳冊，上訴人仍未遵限提示帳冊等
    情，為上訴人於原審所不爭執，並有上該函文附原處分卷為
    憑，嗣上訴人固有於被上訴人復查決定前之93年5月28日提
    出帳簿憑證，然並未提示商品進銷存明細表供核，且開立之
    銷貨發票，部分未據實載明品名，僅記載「通信器材」、「
    手機」，又取據之進貨發票亦僅記載「通信器材」一批，此
    有該憑証附原處分卷為憑，並經上訴人於原審所承認（見原
    審卷第52頁），則上訴人之營業收入與營業成本即無法配合
    勾稽，從而，被上訴人復查決定雖以上訴人於復查時未能提
    出帳簿憑證供核為由，認原核定以同業利潤標準，核定其所
    得額，並無不合，維持原核定，理由固有未盡妥適，然上訴
    人之營業收入與營業成本既無法配合勾稽，則被上訴人按同
    業利潤標準核定上訴人之所得額，尚屬符合推計課稅之要件
    。(三)上訴人復主張其補申報90年度營利事業所得稅資料，行
    業標準代號5215-15，毛利率19%，營業收入總額27,281,494
    元，營業毛利6,366,093元、營業費用6,496,558元、非營業
    收入82,851元、非營業費用762元，全年所得額為虧損48,37
    6元，原核定顯有違誤云云。然查，經核上訴人所提出之資
    產負債表、結算申報書、經銷証明書、加盟合約書等，依其
    所列報之營業收入淨額26,756,394元（27,281,494元-525,1
    00元）中，其中7,237,078元屬於佣金收入，係與遠傳電信
    股份有限公司訂定「遠傳電信特約服務中心佣金計算及給付
    辦法」之收入而來，而代理商服務業標準代號7300-11，毛
    利率76%，核算毛利5,500,179元，加計上訴人主張按行動電
    話批發業（行業標準代號5252-15，毛利率19%）核算營業淨
    利3,708,670元（19,519,316元×19%），合計營業毛利9,20
    8,849元，減除補列報之營業費用及損失總額6,496,558元，
    核算營業淨利2,712,291元，加計非營業收入83,197元，核
    算全年所得額為2,795,488元，上訴人主張其全年所得額為
    負48,376元云云，不足採信。因依上該計算結果，全年所得
    額較原核定全年所得額1,701,490元更不利上訴人，基於行
    政爭訟不利益變更禁止原則，原處分仍應予以維持，則原審
    將原決定及原處分均予維持，駁回上訴人在原審之訴，核無
    違誤。上訴論旨，仍執前詞，指摘原判決違誤，求予廢棄，
    難認有理由，應予駁回。
據上論結，本件上訴為無理由，爰依行政訴訟法第255條第1項、
第98條第1項前段，判決如主文。
中　　華　　民　　國　　96　　年　　9　　 月　　20　　日
                  第三庭審判長法  官　劉　鑫　楨
                              法  官  陳　秀　美
                              法  官　侯　東　昇
                              法  官　劉　介　中
                              法  官　戴　見　草
以  上  正  本  證  明  與  原  本  無  異
中　　華　　民　　國　　96　　年　　9　　 月　　20　　日
　　　　　　　　　　　　　　　書記官　郭　育　玎
